臺灣臺南地方法院刑事判決　　　　　　　　　　　　　九十一年度交訴緝字第一號
　　公　訴　人　臺灣台南地方法院檢察署檢察官
　　被　　　告　戊○○
右列被告因過失致死案件，經檢察官提起公訴（九十年度偵字第一０三二號），本院
判決如左：
    主  文
戊○○從事業務之人，因業務上之過失致人於死，處有期徒刑陸月，如易科罰金，以
參佰元折算壹日。
    事  實
一、戊○○係以自有之聯結車靠行擔任砂石車司機，為從事駕駛業務之人，其於民國
    八十八年十二月二十八日晚間，將其所駕駛之車號ＦＸ─６７６號砂石車，由北
    向南停放在台南市○○區○○路四段西濱高幹二○○號前，其本應注意停於路邊
    之車廂，在夜間無燈光設備或照明不清之道路，均應顯示停車燈光或反光標識，
    而其車輛將於夜間停在照明不清之該處路邊數小時，依當時情形又無不能注意之
    情事，詎其能注意竟疏未注意，僅將車輛停在該處路邊而未於夜間顯示停車燈光
    及設置反光標識，旋即離開現場，迄至同日晚間十時五十分許，適有歐立棠騎駛
    車號ＭＶＬ─０６９號重型機車，沿該處道路由北向南行駛而來，其本亦應注意
    機車行駛時，駕駛人應注意車前狀況，並隨時採取必要之安全措施，而依當時情
    形，又無不能注意之情事，其能注意亦疏未注意車前狀況，迨行至上開砂石車停
    放處時，因砂石車後未顯示停車燈光及設置反光標識等警示措施，歐立棠見狀閃
    避不及，致其機車撞上同向停於路旁之戊○○前開砂石車左後側而人車倒地，受
    有右額部挫裂傷及右鎖胸部鈍挫傷，並因多發性損傷合併內出血，經送醫救後仍
    不治死亡。而歐立棠經救護車送醫後，戊○○未待警方到場旋即駕駛該輛砂石車
    離去，嗣經警循線始查獲上情。
二、案經臺灣台南地方法院檢察署檢察官相驗屍體後自動檢舉偵查起訴。
    理  由
一、訊據被告戊○○固坦承有於右揭時、地將前開砂石車停在該處肇事現場，並在被
    害人歐立棠送醫後未待警方到場即駕駛該輛砂石車離去之事實不諱，惟矢口否認
    有何業務過失致死犯行，辯稱：被害人歐立棠並未撞及其所駕駛之砂石車後方，
    且其砂石車停放時有顯示停車燈云云。經查，本件車禍發生當時有三輛砂石車停
    放在肇事現場，其中被告所駕駛之砂石車是停放在第三部也是最後一部等情，業
    據被告於警訊中供承：「（問：案發當時三部砂石車你停放第幾部？有無靠路邊
    停放？）案發當時我所駕駛的砂石車是第三部也是最後一部，靠肇事之機車死者
    最近。我有靠最路邊停放」等語明確（見臺灣台南地方法院檢察署八十九年度相
    字第一００號相驗卷宗第四十三頁反面），並於檢察官偵訊時供稱：「（問：當
    天你們三台砂石車停在那邊做什麼？）買涼水、香煙」、「（問：你停在第三台
    ？）是的」等語無訛（見臺灣台南地方法院檢察署八十九年度他字第五八四號偵
    查卷宗第十五頁反面），復經在場之證人丙○○於檢察官偵訊時陳證：「（問：
    戊○○當時的車子是在事發現場的最後一台？）是的，他排在第三台」等語屬實
    （見臺灣台南地方法院檢察署八十九年度他字第五八四號偵查卷宗第十頁）。而
    被害人歐立棠係因騎駛機車自後撞及同向停在現場之砂石車而發生車禍一節，亦
    經證人丁○○警訊中陳稱：「（問：請你說明車禍如何發生？）於右記時地我是
    在對面檳榔攤內聽到機車撞擊聲出來看有騎士（指歐立棠）駕駛ＭＶＬ─０６９
    號重機車撞到停在路旁之砂石車，人倒地在快車道上，我打電話報警並協助將傷
    者送上救護車」、「（問：事故前機車由何方向行駛，撞到砂石車何位置？）事
    故前機車由安明路北向南行駛撞到停在路旁之砂石車，砂石車在救護車未到時就
    逕行駛離現場」、「（問：停在現場之砂石車有幾輛？司機在作何事？）在現場
    停放之砂石車有三輛，司機在對面金灰王檳榔攤飲酒」等語綦詳（見前開相驗卷
    宗第五頁反面），並於檢察官偵訊時陳證：「我聽到撞擊時後才跑出來看，出來
    看時三台砂石車上均沒有人，在發生車禍後約五、六分鐘，砂石車才一起開走」
    等語無訛（見前開相驗卷宗第十六頁）。又被害人歐立棠係因本件車禍死亡，且
    其頭部並留有右額部挫裂傷之撞擊痕跡，依機車撞擊後所偏離之方向及死者倒臥
    位置研判，及由被害人騎乘機車所撞擊之頭部高度亦與砂石車後斗之高度推算相
    符觀察，被害人歐立棠所撞擊之物應是停放在現場之砂石車等情，亦經臺灣台南
    地方法院檢察署檢察官督同檢驗員相驗明確，並製有勘驗筆錄、驗斷書、相驗屍
    體證明書等附卷可憑，且有警員王福祥之查證報告書一紙在卷可為佐參，是被害
    人歐立棠既係因騎駛機車自後撞及同向停在現場之砂石車而發生本件車禍，且被
    告所駕駛之砂石車又係停放在肇事現場中之最後一部等情以觀，顯見被害人所騎
    駛之機車係撞上同向停於路旁之被告前開砂石車左後側無訛。次查，前開被告停
    放砂石車之車禍現場係一夜間照明不清之道路乙節，業據證人甲○○於警訊時陳
    稱：「我於八十八年十二月二十八日二十三時十分駕駛ＴＫ─３５７５號自小客
    車沿安明路外側快車道北向南行駛至事故地點（指安明路西濱高幹二○○號），
    因【該路段水銀燈未燃亮視線不良】，我未注意車前撞到倒在車道上之ＭＶＬ─
    ０６９號重機車肇事。現場並有警察目擊（指安佃所警員乙○○）」等語明確（
    見前開相驗卷宗第八頁正、反面），並於本院審訊時到庭陳證：「（問：當時情
    形？）到達現場時救護車已走只有機車在現場。我應該是在慢車道。（提示照片
    ）（指照片）開在外側快車道，停在慢車道或快車道我不確定。機車擺在路中央
    。機車當時倒在外側快車道中央。路旁只停警員的車子，無其他車。【當時肇事
    路旁的照明設備是壞的。那段對向車道也壞了】，前後是好的。撞的時候現場已
    無其他車」等語綦詳（見本院九十年三月二十七日審判筆錄），核與證人即現場
    處理員警乙○○於本院審訊時到庭陳證：「（問：當時情形？）是我到現場處理
    ，【當天有路燈，但未亮。天氣不好】，現場圖是交通隊畫的。那天我開自小客
    車去現場，因警局裡的警車都出公差了，那時現場每位駕駛者的車速都很快，很
    多車子都差點要撞到發生事故的機車，【因兩側路燈皆未亮，有架設但未亮】，
    所以我還在現場指揮交通。我到現場時死者已送醫院。我到之後死者機車還被一
    女生的機車撞到。現場刮地痕的起點，應該是後來自小客車又撞到時拖行產生的
    ，當天沒有下雨，但有點起風，現場有一些機車碎片的散落物」等語（見本院九
    十年五月二十四日審判筆錄）之情節相符，而被告停放在肇事現場之砂石車亦未
    於夜間顯示停車燈光及設置反光標識等情，復據證人丙○○於檢察官偵訊時陳證
    ：「（當時這三台砂石車停放在何處？）砂石車是停放在機車道外之慢車道上，
    這三台砂石車沒有閃光燈號，在這三台砂石車要走時才有打方向燈」（見前開相
    驗卷宗第十五頁反面至第十六頁）、「（問：上次你說三台砂石車均沒有閃警示
    燈？）是的，三台均沒有」（前開八十九年度他字第五八四號偵查卷宗第九頁正
    反面）等語無訛，足見被告辯稱其砂石車停放時有顯示停車燈云云，顯係卸責之
    詞，不足採信。按汽車（均含機車）行駛時，駕駛人應注意車前狀況，並隨時採
    取必要之安全措施；停於路邊之車廂，在夜間無燈光設備或照明不清之道路，均
    應顯示停車燈光或反光標識，道路交通安全規則第九十四條第三項、第一百十二
    條第一項第十三款定有明文。查被告係以駕駛為業，富有駕駛經驗之人，對於上
    開交通安全規則自知之甚稔，為其應注意之事項，而肇事當時係四線道、柏油路
    面、標線清晰、有快慢車道劃分、限速七十公里，有前開道路交通事故調查報告
    表載明可考，據此判斷，足見依當時狀況被告客觀上並無不能注意之情狀，詎被
    告戊○○應注意且能注意其車輛將於夜間停在照明不清之該處路邊數小時，竟疏
    未注意於夜間顯示停車燈光及設置反光標識，僅將車輛停在該處路邊旋即離開現
    場，適被害人歐立棠騎駛機車由北向南沿該處道路行駛至上開砂石車停放處時，
    因該砂石車後未顯示停車燈光及設置反光標識等警示措施，而歐立棠又未注意車
    前狀況，致該機車撞上同向停於路旁之被告前開砂石車左後側而人車倒地，被害
    人歐立棠並因之死亡，被告及被害人歐立棠本身均有違前開規定之注意義務，其
    二人均顯有過失。而被害人歐立棠雖亦與有過失，然仍不能因此即解免被告之過
    失罪責。又本件被害人係因此次車禍不治死亡，是被告戊○○之業務過失行為，
    與被害人之死亡結果間，具有相當因果關係，亦無疑義。從而，本件事證已甚明
    確，被告前揭犯行，堪以認定。
二、核被告戊○○所為，係犯有刑法第二百七十六條第二項之業務過失致人於死罪。
    爰審酌被告之品行、應負過失責任之程度、造成被害人死亡之結果及其犯後尚未
    與死者家屬達成民事和解等一切情狀，量處如主文所示之刑。末按刑法第四十一
    條已於九十年一月十二日修正施行，依修正前刑法第四十一條規定：「犯最重本
    刑為三年以下有期徒刑以下之刑之罪，而受六月以下有期徒刑或拘役之宣告，因
    身體、教育、職業或家庭之關係，執行顯有困難，得以一元以上三元以下折算一
    日，易科罰金」。而修正後之該條第一項規定：「犯最重本刑為五年以下有期徒
    刑以下之刑之罪，而受六月以下有期徒刑或拘役之宣告，因身體、教育、職業、
    家庭之關係或其他正當事由，執行顯有困難者，得以一元以上三元以下折算一日
    ，易科罰金。但確因不執行所宣告之刑，難收矯正之效，或難以維持法秩序者，
    不在此限」。是被告行為後，法律已修正變更，而依修正後之刑法第四十一條第
    一項前段規定，已將得易科罰金之範圍擴大適用，經比較新舊法結果，以新法較
    有利於被告，依刑法第二條第一項前段之規定，應適用裁判時之法律，即依修正
    後刑法第四十一條第一項前段之規定，故本院就前開所量處如主文所示之刑，並
    應諭知易科罰金之折算標準，併此敘明。
據上論斷，應依刑事訴訟法第二百九十九條第一項前段，刑法第二條第一項前段、第
二百七十六條第二項、第四十一條第一項前段，罰金罰鍰提高標準條例第一條前段、
第二條，判決如主文。
本案經檢察官吳岳輝到庭執行職務。
中      華      民      國      九十一      年     五     月     二     日
                                      臺灣臺南地方法院交通法庭
                                          法  官  張  瑛  宗
右正本證明與原本無異。
如不服本判決，應於判決送達後十日內，向本院提出上訴狀。
                                          書記官  陳  志  德
中      華      民      國      九十一      年     五     月     二     日
附錄本案論罪科刑法條：
中華民國刑法第二百七十六條
 (過失致死罪)
因過失致人於死者，處二年以下有期徒刑、拘役或二千元以下罰金。
從事業務之人，因業務上之過失犯前項之罪者，處五年以下有期徒刑或拘役，得併科
三千元以下罰金。
